【裁判字號】    90,交聲,25
【裁判日期】    900928
【裁判案由】    違反道路交通管理處罰條例聲明異議
【裁判全文】
臺灣臺北地方法院交通事件裁定                      九十年度交聲字第二十五號
    異議人即
    受處分人  甲○○
右列受處分人因違反道路交通管理處罰條例案件，對於臺北市交通事件裁決所中華民
國八十九年十二月六日所為之處分( 原處分案號：北市裁三字第駕裁22-A00000000號
 )聲明異議，本院裁定如左：
        主      文
異議駁回。
        理      由
一、按「道路交通管理處罰條例」第三條第八款及「道路交通安全規則」第二條第一
    項第一款，均明文規定該等有關道路交通管理法規所稱之「汽車」均包含「機器
    腳踏車」。又「道路交通安全規則」第五十條第一項規定「汽( 機 )車駕駛執照
    為駕駛汽( 機 )車之許可憑證，由駕駛人向公路監理機關申請登記，考驗及格後
    發給之。汽( 機 )車駕駛人，有持逾期之駕駛執照駕車之情形者，處新臺幣一千
    八百元以上三千六百元以下( 即銀元六百元以上一千二百元以下 )罰鍰，並禁止
    其駕駛及扣繳逾期之駕駛執照，修正前「道路交通管理處罰條例」第二十二條第
    一項第六款及第二項有處罰規定。另「道路交通安全規則」第九十九條第一項第
    一款規定「機器腳踏車駕駛人，駕駛機器腳踏車在未劃分快慢車道之道路應靠右
    行駛」，如在雙向超過四車道之道路變換車道時，有不依同規則第九十八條第一
    項第六款「變換車道時，應注意安全距離」之規定保持前、後車距離之情形者，
    則處新臺幣六百元以上一千二百元以下( 即銀元二百元以上四百元以下 )罰鍰，
    修正前「道路交通管理處罰條例」第五十八條第一款亦有處罰明文( 按「道路交
    通管理處罰條例」第二十二條第一項第六款及第五十八條第一款，雖於九十年一
    月十七日總統令修正公布並自同年六月一日起施行，惟僅刪除有關銀元罰鍰之規
    定，且因交通違規裁罰案件之性質，係道路交通主管機關本於職權就個別交通違
    規行為所為裁罰之決定而對外直接發生法律效果之單方行政行為，按實體從舊程
    序從新原則，本件仍應適用行為時即修正前之「道路交通管理處罰條例」，行政
    法院五十六年度判字第八十一號判例參照 )。
二、本件受處分人即異議人甲○○明知其於六十九年五月卅一日向公路監理機關申請
    登記考驗及格領取並於七十九年三月七日以遺失為由申請補發之「Ｚ000000000」
    重型機器腳踏車駕駛執照有效期限至八十九年五月廿六日截止，依「道路交通安
    全規則」第五十二條規定，其應於有效期限屆滿前一個月內向公路監理機關申請
    換發新照，逾期未換發新照者，不得使用駕車，猶於八十九年九月廿一日下午五
    時四十分許，持該逾期之重型機器腳踏車駕駛執照駕駛車牌AZG-292 號重型機器
    腳踏車，沿雙向超過四車道且未劃分快慢車道之臺北市○○○路○段( 西側 )第
    三線車道由北往南行駛，途經環河南路二段四十八巷二號前，見前方有輛不詳車
    牌號碼之自用小貨車佔用第三車道併排停車，欲變換車道至第二車道行駛之際，
    同向左側適有一輛由成年男子乙○○駕駛之車牌V8-4949 號自用小貨車刻沿第二
    車道併行前駛，受處分人疏未注意變換車道時之安全距離( 即保持與後車之距離
     )，即貿然駕車變換車道至第二車道行駛，以致該輛重型機器腳踏車左照後鏡擦
    撞乙○○所駕駛之車牌V8-4949 號自用小貨車右側車身中間下方之工具箱倒地，
    受有左手裂傷及下肢( 右膝 )擦傷等傷害。臺北市政府警察局交通警察大隊第四
    組執勤員警以其有違反行為時「道路交通管理處罰條例」第二十一條第一項第一
    款( 未領有駕駛執照駕車 )及第五十八條第一款( 不依規定保持前、後車距離 )
    等規定之行為掣單( 北市警交大字第A00000000 號 )舉發並指定應到案日期( 八
    十九年十一月廿日 )。嗣受處分人於同年十一月二日向原處分機關提出申訴，原
    處分機關請舉發單位調查結果，除將「未領有駕駛執照駕車」部分更正為同條例
    第二十二條第一項第六款「持逾期之駕駛執照駕車」外，仍認受處分人確有「變
    換車道未注意安全距離」之違規行為。原處分機關乃於八十九年十二月六日依「
    道路交通管理處罰條例」第二十二條第一項第六款及第五十八條第一項( 贅載：
    「第一項」，因第五十八條未分項，應予更正刪除 )第一款規定合計裁處新臺幣
    二千四百元罰鍰( 即「持逾期之駕駛執照駕車」部分裁處新臺幣一千八百元罰鍰
    ，另「不依規定保持前、後車距離」部分裁處新臺幣六百元罰鍰 )之處分，但漏
    未扣繳逾期之重型機器腳踏車駕駛執照。
三、訊據受處分人就其持逾期重型機器腳踏車駕駛執照駕駛車牌AZG-292 號重型機器
    腳踏車，於前揭時地變換車道時，不慎擦撞乙○○所駕駛之車牌V8-4949 號自用
    小貨車倒地受傷壹節供承不諱，惟矢口否認有何違反「道路交通管理處罰條例」
    之行為，辯稱略以：本件交通事故是乙○○酒後超速駕車且在車內打行動電話才
    撞到我的，而交通事故談話紀錄表則係警員硬抓我的手簽名云云。經查：
    (一)右揭受處分人持逾期重型機器腳踏車駕駛執照駕車之事實，業據受處分人坦
        承不諱，並有其初次考照( 六十九年五月卅一日 )、遺失補發( 七十九年三
        月七日 )及定期換補( 八十九年十月十六日 )電腦資料影本在卷可稽。受處
        分人持逾期重型機器腳踏車駕駛執照駕車之事實明確。從而原處分機關依「
        道路交通管理處罰條例」第二十二條第一項第六款規定裁處新臺幣一千八百
        元罰鍰之處分，並無不當。雖然原處分漏未扣繳逾期之重型機器腳踏車駕駛
        執照，惟查受處分人業於八十九年十月十六日自動向公路監理機關辦理繳回
        逾期之重型機器腳踏車並換領新照手續，有監理機關換照電腦資料影本在卷
        ，逾期之重型機器腳踏車既已繳回，自毋庸再為扣繳之諭知，併此敘明。原
        處分機關就其持逾期駕駛執照駕車之裁罰，核無不當，應予維持。此部分之
        異議無理由，應予駁回。
    (二)至於右揭受處分人駕車「不依規定保持前、後車距離」以致肇事之事實，亦
        據被害人乙○○迭於警訊( 交通事故談話紀錄表 )及本院調查中結證綦詳，
        載明筆錄在卷可稽，復有道路交通事故調查報告表、交通事故談話紀錄表、
        交通事故補充資料表等件在卷可資佐證。況查受處分人並未就此次交通事故
        請求乙○○賠償損害，益見受處分人自知係其駕車變換車道不慎肇事。此外
        受處分人又無法提出積極證據供本院查證乙○○是否酒醉駕駛、超速或在車
        內打行動電話，是其所辯無非係卸責之詞，不足採信。受處分人駕車變換車
        道未保持前、後車距離係本件交通事故發生之主因，原處分機關據以裁處新
        臺幣六百元罰鍰，亦無不合。此部分之異議亦無理由，應併予駁回。
據上論斷，應依道路交通案件處理辦法第十九條，裁定如主文。
中      華      民      國    九    十    年      九      月    廿八    日
                          臺灣臺北地方法院交通法庭
                                  法  官  鍾      華
右正本證明與原本無異。
如不服本裁定，應於裁定送達後五日內向本院提出抗告狀。
                                  書記官  黃  繡  琴
中      華      民      國    九    十    年      九      月  二十八    日


司法院資訊處製作；財團法人民間司法改革基金會備份。
